【裁判字號】    92,交易,104
【裁判日期】    920801
【裁判案由】    過失傷害
【裁判全文】
臺灣士林地方法院刑事判決                        九十二年度交易字第一○四號
    聲  請  人  臺灣士林地方法院檢察署檢察官
    被      告  丁○○
    選任辯護人  林發立律師
                陳信至律師
右列被告因過失傷害案件，經檢察官聲請簡易判決處刑（九十年度偵字第一二二六五
號），本院認不宜以簡易判決處刑，改依通常程序審理判決如左：
    主  文
丁○○因過失傷害人，處有期徒刑貳月，如易科罰金以佰元折算壹日。緩刑貳年。
    事  實
一、丁○○於民國九十年七月二十一日上午十時二十五分許，駕駛車牌號碼ＣＪ─一
    九七○號自小客車，沿臺北市○○區○○路九十一巷由南往北方向行駛，途經該
    巷九號、十一號間與同路八十九巷十六弄交岔路口，欲左轉進入同路八十六巷十
    六弄時，本應注意車前狀況，並隨時採取必要之安全措施，以避免危險之發生，
    依當時情形係晴天、日間自然光線、路面舖裝柏油、乾燥且無缺陷或障礙物、路
    旁有停車但視距良好等一切狀況，並無不能注意之情事，竟疏未注意，適行人丙
    ○○沿同路九十一巷由南往北欲穿越八十九巷十六弄路口，亦未注意左右有無來
    車即貿然穿越巷道，丁○○避煞不及致左前車輪及擋泥板撞及丙○○右腳掌，丙
    ○○（已於九十一年一月十五日，因腦中風、中樞神經衰竭死亡）因而倒地，受
    有右脛骨、腓骨粉碎性骨折之傷害。
二、案經告訴代理人即丙○○之子乙○○訴由臺北市政府警察局士林分局報請臺灣士
    林地方法院檢察署檢察官偵查聲請簡易判決處刑。
    理  由
一、訊據被告丁○○固承認對於本件車禍發生伊有過失之情事，惟辯以：當天伊欲左
    轉彎時，確實已注意該巷道左右前後無來車及行人後，始緩慢滑行左轉，詎被害
    人丙○○突然站起重心不穩才會發生擦撞，被害人穿越道路未注意左右來車，顯
    然與有過失云云。經查：
  (一)右揭犯罪事實，業據被告於本院審理時供認不諱，核與被害人丙○○警訊中之指
    述情節相符，並有臺北市政府警察局交通警察大隊交通事故分析研判表、道路交
    通事故調查報告表各一份、交通事故談話紀錄表二份及現場照片十三幀在卷可資
    佐證，且本件經送請臺北市車輛行車事故鑑定委員會鑑定及臺北市政府交通局覆
    議，結果均認被告有未注意車前狀況之疏忽，而被害人涉嫌穿越道路未注意左右
    無來車，復有臺北市車輛行車事故鑑定委員會九十一年三月二十六日北鑑審字第
    九一三○○四八五○○號鑑定意見書、臺北市政府交通局九十一年七月一日北市
    交鑑意字第五八五八號車輛行車事故鑑定案件覆議意見書各一份附卷足參。而被
    害人丙○○因本件車禍受有右脛骨、腓骨粉碎性骨折之傷害，亦有臺北市立陽明
    醫院九十年十月十二日九○診字第二一二三號、九十一年一月十八日九一年診字
    第○八八號、九十一年十一月二十日九一年診字第一五三七號甲種診斷書各一份
    附卷可稽。
  (二)按車輛行駛時，駕駛人應注意車前狀況，並採取必要之安全措施，道路交通安全
    規則第九十四條第三項定有明文。被告既持有合格之普通小型車駕駛執照，已經
    載明於卷附道路交通事故調查報告表，自應注意及此。再依卷附前揭道路交通事
    故調查報告表所載，於事故當時係晴天，日間自然光線、路面柏油（交通事故調
    查報告表誤載為有碎石）、乾燥但無缺陷、無障礙物、路旁有停車但視距良好等
    一切狀況，衡情亦無不能注意之情事，竟疏未注意車前狀況，以隨時採取煞停或
    閃避等必要之安全措施，致肇本件車禍，揆諸前開規定，被告應負過失責任甚明
    ，且被告過失行為與被害人前述傷害間，顯有相當因果關係。
  (三)次查依道路交通安全規則第一百三十四條第一項第五款規定，行人穿越道路應注
    意左右有無來車，詎被害人丙○○竟疏未注意貿然穿越馬路，以致肇事，已如前
    述，對於結果之發生亦與有過失，惟行為人之過失，與被害人自己之過失，併合
    而為危害發生之原因時，仍不能阻卻行為人過失之責任，被告雖辯以被害人與有
    過失，仍不能因此即解免其過失之責任甚明。
  (四)至告訴代理人乙○○指稱：被害人丙○○因當日車禍受傷骨折，無法在傷害期間
    為適當活動，從而引發腦中風致死，其死亡與車禍有因果關係云云，並舉甲○○
    ○於上揭臺北市立陽明醫院九一診字第一五三七號甲種診斷書上所附記「骨折本
    身不會致死，但後續之併發症會，全世界包括衛生署，老人意外死亡的原因，仍
    以股骨髖部骨折，列為第一因素，胡先生雖非股骨之骨折，但相去不遠，故不能
    自死亡之因素中完全排除。」等語為據。惟查證人即甲○○○到庭結證稱：「（
    問：本件致死原因？）是否因為骨折導致死亡，我無法斷定必然有因果關係，我
    只是判斷有可能，就我所讀到文獻，有關連性，但是不是直接關連無法判斷，所
    以我才在上面註明關連不詳。‧‧‧（問：據你所瞭解，本件被害人因車禍造成
    脛股粉碎性骨折，至死亡期間，是否尚有其他因素介入？）本件被害人骨折後不
    能動，是否尚有因為精神的壓力，或其他因素介入，我無法肯定。（問：本件被
    害人是因為脛骨骨折，並非髖股骨折，脛骨骨折致死並沒有統計上的依據？）是
    。（問：本件是否有醫學鑑定，被害人確因為骨折致死？）沒有必然因果關係，
    只是統計上比例，因為引發高血壓可能性很多，本件可能是因為骨折導致。」（
    見本院九十二年四月二十一日訊問筆錄）等語，足見被害人之脛骨骨折與其後因
    腦中風造成之死亡結果間，並無積極證據證明確有相當因果關係，本罪疑唯輕原
    則，尚難認被告有過失致人於死之犯行。
  (五)綜上所陳，本件事證明確，被告犯行洵堪認定，應依法論科。
二、核被告所為，係犯刑法第二百八十四條第一項前段之過失傷害罪。爰審酌被告之
    過失程度、被害人所受傷害之狀況及被害人未注意左右無來車，貿然穿越馬路因
    而受傷，對於本件交通事故亦同有過失，其犯罪後尚能坦承犯行，態度良好，知
    所悔改等一切情狀，量處如主文所示之刑，並諭知易科罰金之折算標準，以示懲
    儆。末查被告前未曾受有期徒刑以上刑之宣告，有臺灣高等法院被告全國前案紀
    錄表一份附卷可憑，因一時失誤致觸犯本案犯行，犯後積極與被害人家屬洽談和
    解事宜，並歷經調解，仍因告訴代理人堅持被告須為被害人之死亡負責，致無法
    成民事和解，顯見被告確有和解誠意，且被告有正當職業，經此刑之教訓，當知
    所警惕，而無再犯之虞，本院認為前開對其宣告之刑，以暫不執行為適當，爰宣
    告緩刑二年，以啟自新。
據上論斷，應依刑事訴訟法第四百五十二條、第二百九十九條第一項前段，刑法第二
百八十四條第一項前段、第四十一條第一項、第七十四條第一款，罰金罰鍰提高標準
條例第一條前段、第二條，判決如主文。
本案經檢察官簡靜玉到庭執行職務
中      華      民      國    九十二    年      八      月      一      日
                                    臺灣士林地方法院刑事第二庭
                                        法  官  李  昆  霖
右正本證明與原本無異。
如不服本判決，應於判決送達後十日內，向本院提出上訴狀。
                                        書記官  李  佩  真
中      華      民      國    九十二    年      八      月      五      日


司法院資訊處製作；財團法人民間司法改革基金會備份。
